臺灣宜蘭地方法院民事簡易判決
110年度宜簡字第235號
原      告  吳水源  

法定代理人  吳水同  

訴訟代理人  黃金亮律師
被      告  林玉娟  
訴訟代理人  蕭聖翰  
上列當事人間因請求損害賠償事件，原告提起刑事附帶民事訴訟
（109年度交附民字第139號），經本院刑事庭移送前來，本院於
民國110年10月28日言詞辯論終結，判決如下：
    主  文
一、被告應給付原告新臺幣953,549元，及自民國109年12月3日
    起至清償日止，按週年利率百分之5計算之利息。
二、原告其餘之訴駁回。
三、訴訟費用由被告負擔百分之17，原告負擔百分之83。
四、本判決第一項得假執行。
五、原告其餘假執行之聲請駁回。
    事實及理由
壹、程序方面
    按：「附帶民事訴訟之事物管轄，應以刑事訴訟之管轄為準
    ，不因訴訟標的之價額而有異」，最高法院著有19年上字第
    2658號判例，可資參照。本件既係由本院刑事庭移送前來，
    則本院民事庭具管轄權無誤。
貳、兩造聲明及陳述要旨 
一、原告主張：
（一）被告於民國（下同）108年9月21日晚間8時40分前某時，
      駕駛車牌號碼：0000-00自用小客車，沿宜蘭縣礁溪鄉中
      山路由南往方向行駛，嗣於同日晚間8時40分許，行經宜
      蘭縣○○鄉○○路○段000號前，本應注意車前狀況，並隨時採
      取必要之安全措施，而依當時天候晴、夜間有照明、柏油
      路面乾燥、無缺陷、無障礙物、視距良好，並無不能注意
      之情形，竟疏未注意車前狀況，適有行人原告自被告駕駛
      車輛之對向車道路邊穿越道路，被告見狀閃煞不及，致所
      駕駛車輛右側車頭碰撞原告（下稱：「系爭事故」），致
      原告受有頭皮撕裂傷、頭部鈍傷、手肘挫傷、膝部挫傷、
      下背和骨盆挫傷、手部挫傷及慢性硬腦膜下出血（創傷性
      ）等傷害（下稱：「系爭傷害」）。爰依侵權行為之法律
      關係，請求被告賠償醫療費新臺幣（下同）53,536元、預
      估醫療費8萬元、增加生活上需要支出383元、交通費2,20
      5元、看護費4,609,313元、精神慰撫金100萬元。
（二）聲明：被告應給付原告5,765,237元，及自起訴狀繕本送
      達翌日起至清償日止，按週年利率百分之5計算之利息；
      願供擔保請准宣告假執行。
二、被告則以：依刑事認定伊為肇事次因，僅負3成責任。並聲
    明：駁回原告之訴。
參、得心證之理由
一、原告主張與被告於上開時、地發生系爭事故，經原告提出國
    立陽明大學附設醫院（下稱：「陽大醫院」）診斷證明書、
    杏和醫院醫療費用收據、陽大醫院醫療費用收據、醫療財團
    法人羅許基金會羅東博愛醫院（下稱：「羅東博愛醫院）醫
    療費用收據、開蘭安心診所醫療收據、統一發票、慈輝救護
    車收款憑證專用證明、計程車乘車證明、看護費用收據、領
    據、霍夫曼一次給付試算表、本院109年度監宣字第47號監
    護宣告民事裁定為憑（見109年度交附民字第139號卷，下稱
    ：「附民卷」第13頁、第15頁、第17至23頁、第25頁、第27
    頁、第29頁、第31至33頁、第35至39頁、第41頁、第43、44
    頁）。另有宜蘭縣政府警察局礁溪分局警礁偵字第10900054
    12號偵查卷（下稱：「偵查卷」）附之道路交通事故調查筆
    錄、道路交通事故現場圖、道路交通事故調查報告表（一）
    （二）、交通事故照片黏貼紀錄表、礁溪杏和醫院診斷證明
    書、陽大醫院診斷證明書（見偵查卷第1至10頁、第14至22
    頁、第27、28頁）在卷可憑，應堪信為真實。
二、按「民法第184 條之一般侵權行為雖應由受害人就不法性、
    可責性及因果關係為舉證，然同法第191條之2規定：汽車、
    機車或其他非依軌道行駛之動力車輛，在使用中加損害於他
    人者，駕駛人應賠償因此所生之損害。但於防止損害之發生
    ，已盡相當之注意者，不在此限，係將主觀要件之舉證責任
    倒置，轉由加害人就其無故意、過失負舉證責任。是兩車均
    為行駛中非依軌道行駛之動力車輛，被害人請求損害賠償時
    ，關於其受有損害，係由對方車輛於行進中所造成，並兩者
    間有因果關係，仍應由其負舉證責任，僅無須證明對方有故
    意或過失而已。反之，對方如欲免於賠償責任，即應舉證證
    明自己無故意、過失，不致發生原審所謂先告先贏之情形。
    原審謂於雙方當事人均為行駛中非依軌道行駛之動力車輛之
    駕駛人，即無該條文之適用，所持法律見解自有可議。 」
    （最高法院108年度臺上字第2459號民事判決意旨參照），
    故被告如主張任何減免賠償責任之事由，應由被告負舉證責
    任。查被告於偵查中，固辯稱：「（問：當時有無不能注意
    的情形？答：因為對向有來車，我前面也有車，吳水源突然
    穿越馬路，他從車潮中穿出來，當時車子很多，事發附近有
    斑馬線，他沒有去走斑馬線，我沒有想到他會突然穿越馬路
    ，且我沒有想到他會突然出現在馬路上」（見偵查卷第8頁
    背面），但被告並無法舉證證明當時南向車道有何壅塞情形
    ，以實其說（見本案卷第44頁），自難認當時有何對向車道
    壅塞等不及注意情形或除後述原告與有過失部分外被告有何
    減免賠償責任事由，況被告自承：依刑事認定伊為肇事次因
    ，僅負3成責任云云（見本案卷第45頁），故被告對於系爭
    事故確有過失，自應負損害賠償責任。
三、按因故意或過失，不法侵害他人之權利者，負損害賠償責任
    。汽車在使用中加損害於他人者，駕駛人應賠償因此所生之
    損害。不法侵害他人身體或健康者，對被害人因此減少或喪
    失之勞動能力或增加生活上之需要時，應負損害賠償責任。
    不法侵害他人之身體、健康、名譽、自由、信用、隱私、貞
    操、或不法侵害其他人格法益而情節重大者，被害人雖非財
    產上之損害，亦得請求賠償相當之金額，民法第184 條第1
    項前段、第191條之2、第193條第1項、第195條第1項條分別
    定有明文。本件被告因過失不法侵害原告之權利，已如前述
    ，依上述法條規定，被告自應負侵權行為損害賠償責任。茲
    就原告請求之項目、金額，分述如下：
（一）醫療費用：
      原告主張其因系爭傷害，支出醫療費用53,536元等語（見
      附民卷第5頁，本案卷第22頁），業據提出陽大醫院診斷
      證明書、杏和醫院醫療費用收據、陽大醫院醫療費用收據
      、羅東博愛醫院醫療費用收據、開蘭安心診所醫療收據為
      證（見附民卷第13至27頁），故原告請求醫療費用53,536
      元（計算式：1,800＋43,396＋8,290＋50＝53,536），為有理
      由，應予准許。
（二）增加生活需要支出：
　　　原告主張其因系爭傷害，支出紙尿褲、尿墊等醫療用品費
      用383元等語（見附民卷第5頁），業據提出統一發票為證
      （見附民卷第29頁），故原告請求醫療用品費用383元（
      計算式：224＋159＝383），為有理由，應予准許。
（三）交通費：
　　　原告主張因系爭事故支出轉院救護車費用1,900元、計程
      車費305元等語（見附民卷第5頁），業據提出慈輝救護車
      收款憑證專用證明、計程車乘車證明在卷為憑（見附民卷
      第31至33頁），然其中從杏和醫院轉院至陽大醫院救護車
      費用1,900元，核屬因被告侵權行為所增加醫療上之交通
      費需求，自應准許；至於原告主張由礁溪返回陽大醫院計
      程車費用305元（見附民卷第5頁），依其所提出計程車乘
      車證明載：「上車（Start）：2019/09/22 1：51，下車
      （End）：2019/09/22 2：01」（見附民卷第33頁），惟
      此時原告已在陽大住院治療中，尚未出院，此有原告提出
      之該院診斷證明書載明「於民國108年9月21日由他院送至
      本院急診，經急診入院治療，於同日入加護病房接受治療
      ，於108年9月24日轉出至普通病房」可憑 (見附民卷第13
      頁)，自無搭乘計程車往返之必要，故此部分請求即屬無
      據，應予駁回。
（四）已支出之看護費用：
　   原告請求108年9月24日起至108年10月3日看護費19,200元
      ，108年10月22日起至108年10月25日看護費6,600元，108
      年10月26日起至108年11月4日看護費19,800元，108年10
      月1日起至109年1月31日照護費102,868元，合計看護費14
      8,468元等語（見附民卷第7頁），業據原告提出看護費用
      收據、領據為證（見附民卷第35頁、第37頁、第39頁），
      核與陽大醫院診斷證明書（見附民卷第13頁）記載「於民
      國108年9月21日由他院送至本院急診，經急診入院治療，
      於同日入加護病房接收治療，於108年9月24日轉出至普通
      病房，108年10月3日辦理出院，又於民國108年10月21日
      門診治療，於108年10月22日辦理入院治療，於民國108年
      10月25日接受慢性硬腦膜下血腫清除手術，術後入加護病
      房接收治療，於民國108年10月26日轉出至普通病房，於
      民國108年11月4日辦理出院，民國108年10月25日至民國1
      08年10月26日於加護病房接受治療。病人於109年5月29日
      在門診複診，電腦斷層發現水腦症，臨床發現智力退化需
      長期專人照顧」及陽大醫院病患就醫摘要回覆單記載「病
      人於108年9月21日送至本院急診，最近一次門診時，有電
      腦斷層發現有水腦現象，臨床上有智力退化，需專人長期
      照顧，恐屬重大難治之症」（見附民卷第13頁，109年度
      交易字第291號刑事卷（下稱：「交易卷」）第129、235
      頁）等診斷內容相符，故應予准許。
（五）將來需支出之看護費用：
      原告請求原告未來每月支出看護費用29,500元，每年354,
      000元，請求將來需支出看護費用4,460,845元等語（見附
      民卷第7頁）。按民法第193條第1項所謂增加生活上之需
      要，係指被害以前並無此需要，因被害以後始有支付此費
      用之必要者而言（最高法院102年度臺上字第1993號民事
      判決意旨參照），是不法侵害他人之身體或健康者，對於
      被害人因此喪失或減少勞動能力或增加生活上之需要時，
      應負賠償責任，自應包括因勞動能力之喪失或減少，而喪
      失將來一部或全部之收入，及將來維持傷害後身體及健康
      之必需支出在內（最高法院65年第8次民庭庭推總會決議
      、22年上字第353號民事判例意旨參照）。查原告係43年1
      2月9日生（見本案個人資料卷第3頁原告戶籍資料），原
      告主張於109年2月1日為66歲，依107年宜蘭縣簡易生命表
      （男性），原告尚有餘命17.12年（見本案卷第51頁），
      其因系爭事故致智力退化，需長期專人照顧，有陽大醫院
      診斷證明書、陽大醫院病患就醫摘要回覆單、本院109年
      度監宣字第47號民事裁定為據（見附民卷第13、43、44頁
      、109年度交易字第291號刑事卷第129、235頁），依霍夫
      曼式計算法扣除中間利息（首期給付不扣除中間利息）核
      計其金額為新臺幣4,460,845元【計算方式為：354,000×1
      2.00000000+(354,000×0.12)×(13.00000000-00.00000000
      )=4,460,844.0000000。其中12.00000000為年別單利5%第
      17年霍夫曼累計係數，13.00000000為年別單利5%第18年
      霍夫曼累計係數，0.12為未滿一年部分折算年數之比例(1
      7.12[去整數得0.12])。採4捨5入，元以下進位】，故原
      告此部分之請求為有理由，應予准許。
（六）慰撫金：
      斟酌原告傷勢傷勢、所受痛苦、兩造之身分、地位及經濟
      狀況（見本案個人資料卷）等一切情狀，認原告請求賠償
      慰撫金100萬元為適當。
（七）至原告所主張之爾後醫療費用預估8萬元（見附民卷第5頁
      ），僅為其自行預估，並未提出其傷勢目前恢復狀況或醫
      囑日後需持續追蹤、治療等相關事證，以證明其後續仍須
      支出達8萬元之醫療費用，是依原告所舉事證，尚難認定
      其有預為請求之必要。再者，後續醫療費用端視個人體質
      、恢復狀況、主觀認知，或治療方式、各醫療機關預估之
      費用而差異懸殊，故原告此部分之請求，並無理由，不應
      准許。
（八）綜上，原告得請求之損害費用合計為5,665,132元（計算
      式：53,536＋383＋1,900＋148,468＋4,460,845＋100萬＝5,665
      ,132）。
四、再按：「損害之發生或擴大，被害人與有過失者，法院得減
    輕賠償金額或免除之，民法第217條第1項定有明文。其適用
    範圍，原不以侵權行為所生損害賠償之債為限，即債務不履
    行所生或契約所定之損害賠償，除有反對之特約外，於計算
    賠償金額時，亦有其適用。且此項基於過失相抵之責任減輕
    或免除，非僅視為抗辯之一種，亦可使請求權全部或一部為
    之消滅，法院應依職權斟酌雙方原因力之強弱與過失之輕重
    ，以定賠償金額應減至何程度，抑為完全免除」（最高法院
    110年度臺上字第1113號民事判決意旨參照）。查原告當時
    穿越車道未走行人穿越道，且疏未注意右方來車，應為肇事
    主因，而被告於對向車道無壅塞車陣等遮蔽視線情形，疏未
    注意車前行人穿越車道讓其先行，應為肇事次因。交通部公
    路總局臺北區監理所之鑑定意見（見交易卷第119至122頁）
    、交通部公路總局覆議意見（見交易卷第257頁），均同此
    見解，而本院109年度交易字第291號刑事判決：「本案車禍
    肇事時南向車道並無壅塞車陣，則行人即告訴人自左而右穿
    越車道時，被告駕駛車輛應可預見，然被告卻疏未注意車前
    狀況，突見車前告訴人穿越車道，閃煞不及，是被告就本件
    車禍確有過失」，亦同此認定。原告訴訟代理人主張：當時
    倘行經十字路口紅綠燈要繞一大圈，來回300公尺等語（見
    本案卷第43頁），所稱原告不方便繞遠路走紅綠燈等情形，
    非但不得為原告違法穿越車道之正當事由，反而由此自承原
    告並未行經行人穿越道或十字路口紅綠燈而有過失，故對於
    系爭事故之發生，原告應自負百分之70之責任，至現場是否
    有分向限制線，並不影響前述之認定。從而，本件原告得請
    求之損害賠償為1,699,540元（5,665,132×30%，元以下4捨5
    入）。
肆、又按保險人依本法規定所為之保險給付，視為被保險人損害
    賠償金額之一部分；被保險人受賠償請求時，得扣除之，強
    制汽車責任保險法第32條定有明文。本件原告因車禍事故業
    已受領強制險745,991元之事實，為兩造所不爭執（見本案
    卷第44頁筆錄、第47頁訊息），則揆諸前揭說明，原告扣除
    該等保險金後，所得請求賠償之金額為953,549元（計算式
    ：1,699,540－745,991＝953,549）。
伍、綜上所述，原告本於侵權行為之法律關係，請求被告給付95
    3,549元，及自起訴狀繕本送達翌日即109年12月3日（見附
    民卷第45頁送達證書）起至清償日止，按週年利率百分之5
    計算利息，為有理由，應予准許；逾此部分則無理由，應予
    駁回，駁回部分之假執行聲請，應一併駁回。
陸、本件係就民事訴訟法第427條第2項第11款適用簡易程序所為
    被告敗訴之判決，爰依同法第389條第1項第3款之規定，依
    職權宣告假執行。原告固聲明願供擔保請准宣告假執行，然
    此僅為促使本院依職權發動，故毋庸為准駁之諭知。
柒、本件係刑事附帶民事訴訟，而由本院刑事庭移送民事庭者，
    依刑事訴訟法第504條第2項規定，免納裁判費，惟仍依民事
    訴訟法第79條規定，諭知訴訟費用之負擔，以備將來如有訴
    訟費用發生時，得以確定其數額，併予敘明。
中　　華　　民　　國　　110 　年　　11　　月　　11　　日
                  宜蘭簡易庭  法  官      伍偉華     
以上正本係照原本作成。
如對本判決上訴，須於判決送達後二十日之不變期間內，向本院
提出上訴狀（應附繕本）。如委任律師提起上訴者，應一併繳納
上訴審裁判費。
中　　華　　民　　國　　110 　年　　11　　月　　11　　日
　　　　　　　　　            書記官      葉宜玲